臺灣桃園地方法院民事判決　九十年訴字第六六六號
　　原　　　告　甲○○
　　被　　　告　乙○○
右當事人間請求損害賠償事件，本院判決如左：
    主      文
被告應給付原告新台幣壹佰伍拾貳萬貳仟伍佰元，及自民國九十年二月二十三日起至
清償日止，按週年利率百分之五計算之利息。
原告其餘之訴駁回。
訴訟費用由被告負擔百分之七十；餘由原告負擔。
本判決第一項於原告以新台幣伍拾萬柒仟伍佰元為被告供擔保後，得假執行。
原告其餘假執行之聲請駁回。
    事      實
甲、原告方面：
  一、聲明：
    （一）被告應給付原告新台幣  (下同)二百二十三萬七千五百元，及自起訴狀繕
          本送達之翌日起至清償日止，按週年利率百分之五計算之利息。
    （二）原告願供擔保，請准為假執行之宣告。
  二、陳述：
    （一）緣被告於民國八十八年八月九日上午七時五十分許，駕駛車號ＬＳ－四四
          二七號自小客車，由桃園縣中壢市○○路沿培英路往中壢工業區方向行駛
          ，於行經中壢市○○路一百號前，因過失未注意車前狀況，而撞擊到原告
          所駕駛之車號ＨＸＤ－四八一號重機車，造成原告左髖關節外傷性脫臼、
          左恥骨骨折、左腿股骨折等傷害。以上被告之過失傷害行為，刑事部分，
          亦經台灣桃園地方法院中壢簡易庭八十八年度壢交簡字第二五八號刑事判
          決判處被告拘役四十日，如易科罰金，以三百元折算一日確定在案。
    （二）按「不法侵害他人之身體或健康者，對於被害人因此喪失或減少勞動能力
          ，或增加生活上之需要時，應負損害賠償責任。」、「不法侵害他人之身
          體、健康、名譽、自由、信用、隱私、貞操，或不法侵害其他人格法益而
          情節重大者，被害人雖非財產上之損害，亦得請求賠償相當之金額。其名
          譽被侵害者，並得請求回復名譽之適當處分。」、「不法毀損他人之物者
          ，被害人得請求賠償其物因毀損所減少之價額。」，民法第一百九十三條
          第一項、第一百九十五條第一項、第一百九十六條分別定有明文。茲就本
          件原告請求被告賠償之各項請求陳述之：
      １、醫療費用部分：原告因被告之過失侵權行為致身體受傷害而支出之醫療費
          用共計一萬七千五百元。
      ２、減少勞動能力之損失部分：原告因傷至今無法復原，且所減少之勞動能力
          以每月減少一萬元計，並請求十年之減少勞動能力之損失，共計一百二十
          萬元。
      ３、精神慰撫金部分：原告係一年輕女性，因此事件終生可能不良於行，身體
          肉體上及精神上所受痛苦均甚大，故請求非財產上損害金額一百萬元。
      ４、機車毀損部分：原告所有之機車因該次車禍，修理費及減少價額之損害，
          共計二萬元。
      ５、上述各項損害共計為二百二十三萬七千五百元，均係因被告不法侵害所生
          之結果，對於原告自應負賠償責任。為此原告自得依侵權行為請求損害賠
          償之法律關係，請求被告給付上述二百二十三萬七千五百元之損害賠償金
          額，及法定遲延利息。
  三、證據：提出驗傷單正本一份、檢察官聲請簡易判決處刑書影本一份、刑事簡易
      判決影本一份、醫療費用收據影本二份、機車毀損相片二張為證。
乙、被告方面：
  一、聲明：駁回原告之訴及假執行之聲請。
  二、陳述：其係因為閃避路中掉落之電線，一時煞車不及遂將車打滑，其車尾因此
      撞及原告所駕之重機車，而本件車禍之發生，其是無辜的，且車禍現場圖畫得
      不正確，原告亦有部分過失。原告請求之醫藥費一萬七千五百元部分，其願意
      給付，至於原告其他減少勞動能力之損失及精神慰撫金部分之請求金額過高，
      其無法負擔。另外，原告機車毀損部分，應該五千元即可修理恢復。
  三、證據：聲請傳訊證人蔡文豪、勞勝輝，及聲請將本件送桃園縣區車輛行車事故
      鑑定委員會鑑定。
丙、本院依職權調閱本院中壢簡易庭八十八年度壢交簡字第二五八號刑事卷宗（含偵
    查卷宗），及函請稅捐機關查詢兩造之綜合所得資料，並函請壢新醫學鑑定原告
    所受之傷勢有無恢復可能，如有可能恢復約需多久時間，及其工作能力減損多少
    ，符合勞工保險殘廢給付標準之等級為何等事項。
    理      由
一、本件原告主張：被告於八十八年八月九日上午七時五十分許，駕駛車號ＬＳ－四
    四二七號自小客車，由桃園縣中壢市○○路沿培英路往中壢工業區方向行駛，於
    行經中壢市○○路一百號前，因過失未注意車前狀況，而撞擊到原告所駕駛之車
    號ＨＸＤ－四八一號重機車，造成原告左髖關節外傷性脫臼、左恥骨骨折、左股
    骨骨折等傷害。以上被告之過失傷害行為，刑事部分，亦經台灣桃園地方法院中
    壢簡易庭八十八年度壢交簡字第二五八號刑事判決判處被告拘役四十日，如易科
    罰金，以三百元折算一日確定在案等事實，已經本院依職權調閱本院中壢簡易庭
    八十八年度壢交簡字第二五八號刑事卷宗（含偵查卷宗），並核閱附於偵查卷內
    之本件車禍之現場圖、警訊筆錄、道路交通事故調查報告表及現場照片等證物資
    料相符屬實，另有刑事判決書一份在卷可憑，自堪信原告主張為真實。
二、至於被告抗辯：原告於本件車禍亦與有過失云云。經查，依據附於上述刑事及偵
    查卷宗內之本件車禍之現場圖、警訊筆錄、道路交通事故調查報告表及現場照片
    等證物，及證人即本件車禍現場處理之員警勞勝輝到庭證稱：本件並沒有被告指
    稱現場圖畫得不正確之情事，現場圖確實係依據車禍之現場狀況而制作等語以觀
    ，本件係因被告駕駛自小客車至肇事地點前，自行閃避失控甩尾至對向車道，左
    側車身碰撞由原告駕駛之重機車而肇事，且經本院函請台灣省桃園縣區車輛行車
    事故鑑定委員會鑑定本件車禍肇事之原因為何，其鑑定意見亦為：「乙○○駕駛
    自小客車自行閃避失當」等語，而為與本院相同之認定，足堪認定本件車禍肇事
    之原因，完全係由於被告操控自小客車自行閃避失當，以致於衝入對向車道而撞
    及原告，是被告對於本件車禍事故應負完全之過失責任，原告並無過失，故被告
    抗辯原告應負與有過失云云，並不足採信。
三、本件車禍事故係發生於八十八年八月九日上午七時五十分許，惟民法債編修正條
    文係自八十九年五月五日起施行，是本件應適用修正前之民法債編條文，先予敘
    明。按因故意或過失，不法侵害他人之權利者，負損害賠償責任；不法侵害他人
    之身體或健康者，對於被害人因此喪失或減少勞動能力或增加生活上之需要時，
    應負損害賠償責任；不法侵害他人之身體、健康、名譽或自由者，被害人雖非財
    產上之損害，亦得請求賠償相當之金額；又不法毀損他人之物者，應向被害人賠
    償其物因毀損所減少之價額，修正前民法第一百八十四條第一項前段、第一百九
    十三條第一項、第一百九十五條第一項前段、第一百九十六條均分別定有明文。
    經查：原告係因本件車禍而受傷，且與被告前揭之過失行為間復有相當之因果關
    係，是被告對於原告自應負上述民法第一百八十四條第一項前段之過失侵權行為
    人之損害賠償責任，而原告亦得依上述各法條之規定，請求被告給付原告因此所
    支付之醫療費用、減少勞動能力之損失及非財產上之損害（即精神慰撫金），另
    外，亦得請求原告機車毀損所減少之價額。惟就原告請求被告賠償之金額，是否
    應予准許，茲即分述如次：
(一)醫療費用部分：
    原告主張其因本件被告之過失侵權行為致身體受傷害而支出之醫療費用共計一萬
    七千五百元之事實，已據原告提出醫療費用收據影本為證，且為被告所不爭執，
    堪信原告主張為真實，故此部分原告請求被告給付一萬七千五百元，為有理由，
    應予准許。
(二)減少勞動能力之損失部分：
    原告主張其自受傷後至今無法復原，且所減少之勞動能力以每月減少一萬元計，
    並請求十年之減少勞動能力之損失，共計一百二十萬元。經查，本件原告因被告
    車禍肇事致受有左髖關節外傷性脫臼、左恥骨骨折、左股骨骨折等傷害，經本院
    函請原告送醫就診之壢新醫院鑑定原告所受之傷勢有無恢復可能，如有可能恢復
    約需多久時間，及其工作能力減損多少，符合勞工保險殘廢給付標準之等級為何
    等事項。經該醫院先後函覆：「病人  (指原告)於八十八年八月九日因外傷造成
    左髖關節脫臼及左股骨折併坐骨神經損傷，經手術後，至今九十年十月最後經肌
    電圖等檢查及臨床症狀上判定，其左小腿及足踝肌力為貳分  (滿分為伍分)，其
    情況應無回復之可能，：：」、「依據『勞工保險殘廢給付標準表第五十三條』
    ，此病人  (指原告)為『下肢機能障礙』第一三七障害項目，一下肢三大關節中
    ，有一大關節（踝關節）喪失機能者」、「殘廢等級九」、「給付標準二八○日
    」等語，此有該醫院九十年十一月二日、九十一年一月十一日壢新醫字第九○○
    四九七號、九一○○二○號函二份附卷可證明。足見，原告左小腿及足踝喪失機
    能，依勞工保險殘廢給付標準表第一三七項障害項目之規定為九級殘廢，而原告
    自稱係工廠之樣品檢驗員係屬於從事體力之勞動者，另參酌法學博士曾隆興先生
    所著「現代損害賠償法論」一書中，所研究之各殘廢等級喪失或減少勞動能力比
    率表（見該著作第二五八頁），則原告所減少勞動能力之比率為百分之五十三點
    八三。又經本院函查原告於八十七年度之綜合所得稅資料，其中全年度之薪資所
    得為四十萬六千五百四十八元，此有財政部台灣省北區國稅局桃園分局九十年八
    月二十九日北區國稅桃縣服字第九○○六八○○○號函一份附卷可證。依據以上
    資料作為計算之基準，則原告減少勞動能力之年損害額為二十一萬八千八百四十
    五元，其計算程式為：原告之年收入四十萬六千五百四十八元×原告減少勞動能
    力比率百分之五十三點八三＝二十一萬八千八百四十五元（元以下四捨五入）。
    而本件原告係請求十年期間之減少勞動能力之損害額，是原告減損勞動能力之損
    失依據霍夫曼計算法扣除中間利息，原告一次得請求支付之金額，原本為一百八
    十一萬一千六百六十一元 (即原告減少勞動能力之年損害額為二十一萬八千八百
    四十五元×期間為十年之霍夫曼係數為八‧0000000＝一百八十一萬一千
    六百六十一元，元以下四捨五入) 。故本件原告僅請求被告給付一百二十萬元，
    為有理由，自應准許。
(三)精神慰撫金部分：
    按慰撫金之賠償其核給之標準固與財產上損害之計算不同，然非不可斟酌雙方身
    分資力與加害程度，及其他各種情形核定相當之數額，最高法院五十一年臺上字
    第二二三號判例意旨參照。經查，原告因本件車禍而受有左髖節關外傷性脫臼、
    左恥骨骨折、左股骨骨折等傷害，其肉體、精神確受有相當之痛苦，另外本院參
    酌上開判例意旨，斟酌原告自稱高中畢業，係工廠樣品檢驗員，年收入四十萬六
    千五百四十八元，及被告自稱國小畢業，係油漆工，以打零工方式工作，並無固
    定收入，且經本院函查被告八十七年度之綜合所得稅資料，亦確無申報及核定之
    資料，此有財政部台灣省北區國稅局中壢分局九十年九月三日北區國稅中壢徵字
    第九○○八八八九二號函一份附卷可證，由以上兩造之身分資力及本件前揭被告
    之加害程度等情以觀，認原告請求一百萬元，尚嫌過高，應予核減為三十萬元，
    方屬公允，逾此數額之請求，為無理由，應予駁回。
(四)機車毀損部分：
    原告主張其所有之機車因該次車禍，修理費及減少價額之損害，共計二萬元，並
    提出照片二張為證。惟查，依據原告提出附於本件車禍之八十八年偵字第一五八
    二六號偵查卷宗內之估價單，僅記載修理費用總額為一萬三千八百元，並非二萬
    元，且被告亦否認須二萬元之修理費用，是原告主張二萬元之修理費用，即不足
    採信。惟因被告自認原告之機車修理費用應為五千元，是原告請求被告給付五千
    元之修理機車費用，即為有理由，自應准許。至於逾此數額之請求，為無理由，
    應予駁回。
四、綜上所述，本件原告請求被告給付一百七十二萬二千五百元 (即醫療費用一萬七
    千五百元＋減少勞動能力之損失一百二十萬元＋精神慰撫金三十萬元＋機車之修
    理費用五千元＝一百五十二萬二千五百元) ，及自本起訴狀繕本送達翌日即九十
    年二月二十三日起至清償日止，按週年利率百分之五計算之利息，為有理由，自
    應准許。至於逾此數額之請求，為無理由，應予駁回。
五、原告勝訴部分陳明願供擔保，聲請宣告假執行；經核尚無不合，爰酌定相當之擔
    保金額准許之。至原告敗訴部分，其餘假執行之聲請，因訴之駁回而失所附麗，
    應予駁回。
六、據上論結，本件原告之訴為一部有理由，一部無理由，依民事訴訟法第七十九條
    但書、第三百九十條第二項，判決如主文。
中　　　華　　　民　　　國　　九十一　　年　　　四　　　月　　  三十  　日
                                        臺灣桃園地方法院民事第一庭
~B法　　　官　黃漢權
右為正本，係照原本作成。
如對本判決上訴須於判決送達後廿日內向本院提出上訴狀
中　　　華　　　民　　　國　　九十一　　年　　　四　　　月　　　三十　　日
~B法院書記官　許瑞鴻
